---
title: "Aplicação do ensemble PSF a séries de vazão naturalizada"
author: "Jerônimo Acker D'Ornellas"
date: "24/05/2021"
output: html_document
---

```{r setup, include=FALSE}
#rm(list = ls())
knitr::opts_chunk$set(
  #echo = FALSE,
  comment = "#>",
  collapse = TRUE
)
```

## Objetivo 

O objetivo do testePSF é realizar a aplicação do algoritmo PSF em séries hidrológicas e comparar o desempenho do algoritmo com outros métodos univariados amplamente usados para os dados das bacia hidrográficas da ONS. Neste arquivo é feito um ensemble do modelo a partir da moda e média dos parâmetros de cinco iterações para todos os postos da ONS. O objetivo é verificar se há uma melhora no desempenho das previsões após a seleção destes parâmetros.

## Pré-requisitos

Pacotes necessários:

```{r, message=FALSE}
if(!require(PSF)) install.packages("PSF")
if(!require(timetk)) remotes::install_github("business-science/timetk")

pacotes <- c(
  "here",
  "usethis",
  "data.table",
  "HEobs",
  "PSF",
  "tidyverse",
  "lubridate",
  "fs",
  "checkmate",
  "xts",
  "hydroGOF",
  "ModelMetrics",
  "forecast",
  "timetk"
)
# Carregar os pacotes
easypackages::libraries(pacotes)
```

Scripts:

```{r}
source(here('R', 'load-data.R'))
source(here('R', 'utils.R'))
```

## Dados de vazão

Os dados importados de vazão devem ser regularmente espaçados no tempo. Esta adequação das séries diárias, se necessária, pode ser realizada com a função `complete_dates()` do pacote **`{lhmetools}`**. Assim assegura-se que todas estações possuam 1 observação por dia e sem datas faltantes.

```{r}
qnat_data <- qnat_dly_ons() %>%
  select(date, qnat, code_stn) %>%
  lhmetools::complete_dates(group = "code_stn")
glimpse(qnat_data)
```


Observam-se dados faltantes na série, então selecionaremos através da função `apply_cmonth` somente os meses com pelo menos 28 observações válidas. Para robustez da avaliação consideraremos apenas anos que atendam ao critério de disponibilidade nos 12 meses do ano e verificamos se a série é múltipla de 12 como requisito da aplicação do PSF através da função `apply_cyears`.

```{r}
# Média mensal das observações de vazão para todos os postos
qnat_mly <- qnat_data %>% 
  apply_cmonth(., ndays_thresh = 28) %>% 
  group_by(code_stn) %>% 
  nest() %>% 
  mutate(
    data = map(data, apply_cyears)
  )
```

O PSF é uma técnica de previsão para séries temporais univariadas e sua premissa é de que há um padrão de sequência na série analisada. Verificaremos seu desempenho para as séries hidrológicas dos postos da ONS. As observações do período de 1969-2016 serão usadas para treinamento do modelo, enquanto que os dois últimos anos (2017 e 2018) serão usados para avaliar seu desempenho.


```{r}
# Dados de treinamento (sem últimos dois anos)
train_qmly <- qnat_mly  %>% 
  mutate(data = map(data, get_traindt, yrs = 2))

# Dados para avaliação do PSF 
test_qmly <- qnat_mly %>% 
  mutate(qnat_obs = map(data,get_testdt)) %>% 
  select(code_stn,qnat_obs)
```


## Aplicação do ensemble PSF


O pacote PSF emprega o algoritmo de agrupamento  kmeans usando o método de Hartigan–Wong. Esta técnica gera resultados mais robustos ao variar aleatoriamente os valores iniciais dos centróides dos grupos. Portanto diferentes soluções são obtidas cada vez que a função é executada. Iremos fazer o ensemble do PSF rodando cinco iterações e verificaremos se as previsões médias e as previsões feitas com as modas dos parâmetros `k` e `w` dos modelos são capazes de gerar melhores resultados.


A função `ensemble_psf` é usada para gerar os modelos e suas previsões.

```{r}
# Modelos e predições resultantes de 5 iterações para cada posto
# start_time <- Sys.time()
# esb_qmly <- train_qmly %>%
#   mutate(
#     models = map(
#       data,
#       ~ ensemble_psf(.x, predict = FALSE)
#     ),
#     preds = map(data, ensemble_psf)
#   )
# end_time <- Sys.time() # ~9 minutos

# saveRDS(esb_qmly, file = here('output', 'esb_qmly.rds'))
# Carrega o modelo
esb_qmly <- readRDS(here("output", "esb_qmly.rds"))
```


A partir dos modelos gerados em cada iteração iremos extrair a moda dos parâmetros críticos para o desempenho das previsões: `k` e `w`. Além disso, calcularemos a média das previsões de cada modelo. A previsão utilizando o PSF sem o ensemble foi incluída para comparação.

```{r}
pobqmly_esb <- esb_qmly %>%
  mutate(
    # moda dos parâmetros k e w 
    modparam_qmly = map(models, get_modpar),
    # previsões médias das iterações
    qnat_mpred = unlist(map(preds, get_mpred),
      recursive = FALSE
    ),
    qnat_pred = map(data,psf_reprod),
    # previsões usando k e w médios
    qnat_modpar = map(
      data, # previsões usando k e w médios
      ~ ensemble_mpar(.x, modparam_qmly)
    )
  ) %>%
  inner_join(.,
    test_qmly,
    by = "code_stn"
  ) %>%
  select(qnat_obs, qnat_mpred, qnat_modpar,qnat_pred) %>%
  unnest(cols = -code_stn)
```

Usaremos as seguintes métricas estatísticas para avaliar as previsões: erro médio absoluto (MAE), raiz quadrada do erro médio (RMSE), o RMSE normalizado pelo desvio padrão da observação (NRMSE %), O viés relativo (PBIAS %), o coeficiente de Nash-Sutcliffe, coeficiente de determinação (R^2^), o coeficiente de Kling-Gupta Efficiency (KGE) e VE.


```{r}
aval_esb <- pobqmly_esb %>%
  summarise(
    KGE_mpred = KGE(sim = qnat_mpred, obs = qnat_obs),
    KGE_modpar = KGE(sim = qnat_modpar, obs = qnat_obs),
    KGE_pred = KGE(sim = qnat_pred, obs = qnat_obs),
    mPBIAS = pbias(sim = qnat_mpred, obs = qnat_obs),
    mNRMSE = nrmse(sim = qnat_mpred, obs = qnat_obs),
    mNSE = mNSE(sim = qnat_mpred, obs = qnat_obs)
  ) %>%
  arrange(-KGE_pred)

(aval_esb)
```


Verificaremos qual modelo apresentou o KGE superior para um maior número de postos.

```{r}
metrics_esb <- aval_esb %>%
  select(code_stn, KGE_mpred, KGE_modpar, KGE_pred) %>%
  mutate(code_stn = factor(code_stn, levels = code_stn[order(KGE_mpred)])) %>% 
  # filter(mKGE >= 0.3 | mNSE >= 0.5) %>%
  pivot_longer(
    cols = -c(code_stn),
    names_to = "metric",
    values_to = "valor"
  )

metrics_esb %>%
ggplot(aes(x = code_stn, y = valor)) +
  geom_col() + 
  facet_wrap(~metric, scales = "free_y", nrow = data.table::uniqueN(metrics_esb$metric)) + 
  theme(axis.text.x = )
```


```{r}
bestKGE_esb <- metrics_esb %>%
  group_by(code_stn) %>%
  filter(valor >= 0.3) %>%
  slice(which.max(valor)) %>%
  ungroup() %>%
  count(metric)

(bestKGE_esb)
```


A média das previsões das cinco iterações forneceram o melhor resultado de acordo com métrica KGE. No entanto, para avaliar se há vantagem em usar este modelo vamos verificar se a diferença foi significativa em relação as previsões feitas sem o ensemble.

```{r}
difb_esbKGE <- metrics_esb %>%
  group_by(code_stn) %>%
  filter(valor >= 0.3) %>%
  mutate(
    difb_KGE = max(valor) - min(valor)
  ) %>%
  slice(which.max(valor)) %>%
  arrange(-valor)

(difb_esbKGE)
(summary(difb_esbKGE$difb_KGE))
```
