---
title: "Aplicação do algoritmo PSF a séries de vazão naturalizada"
author: "Jerônimo Acker D'Ornellas"
date: "08/04/2021"
output: html_document
---


```{r setup, include=FALSE}
#rm(list = ls())
knitr::opts_chunk$set(
  #echo = FALSE,
  comment = "#>",
  collapse = TRUE
)
```

## Objetivo 

O objetivo do testePSF é realizar a aplicação do algoritmo PSF em séries hidrológicas e comparar o desempenho do algoritmo com outros métodos univariados amplamente usados para os dados da bacia hidrográfica do posto ONS de código 74.

## Pré-requisitos

Pacotes necessários:


```{r, message=FALSE}
if(!require(PSF)) remotes::install_github("neerajdhanraj/PSF")

pacotes <- c(
  "here",
  "usethis",
  "data.table",
  "HEobs",
  "PSF",
  "tidyverse",
  "lubridate",
  "fs",
  "checkmate",
  "xts",
  "hydroGOF"
)
# Carregar os pacotes
easypackages::libraries(pacotes)
```

Scripts:

```{r}
source(here('R', 'load-data.R'))
source(here('R', 'utils.R'))
```


### Dados de vazão

Os dados importados de vazão devem ser regularmente espaçados no tempo. Esta adequação das séries diárias, se necessária, pode ser realizada com a função `complete_dates()` do pacote **`{lhmetools}`**. Assim assegura-se que todas estações possuam 1 observação por dia e sem datas faltantes.

```{r}
qnat_data <- qnat_dly_ons() %>%
  select(date, qnat, code_stn) %>%
  lhmetools::complete_dates(group = "code_stn")
glimpse(qnat_data)
```

Os dados importados precisam filtrados para o posto de interesse: posto 74 da ONS (G. B. Munhoz).

```{r}
posto <- 74
qnat_posto <- qnat_data %>% 
  dplyr::filter(code_stn == posto)
glimpse(qnat_posto)
```


Observam-se dados faltantes na série do posto 74, então selecionaremos somente os meses com mais pelo menos 28 observações válidas e anos completos.

```{r}
# Seleciona observações com pelo menos 28 observações válidas no mês
qnat_posto_mly <- qnat_posto %>% 
  dplyr::group_by(date = floor_date(date, "month"), code_stn) %>% 
  dplyr::summarise(
    qnat_obs = mean_wise(qnat), 
    valid = nvalid(qnat), 
    N = n(),
    .groups = "drop"
  ) %>%
  dplyr::filter(valid >= 28) 

# check
#str(qnat_posto_mly)
# qnat_posto_mly %>% 
#   lhmetools::complete_dates(group = "code_stn", time_step = # "month") %>%
#   str()

# Anos completos
anos_comp <- qnat_posto_mly %>%
  group_by(ano = lubridate::year(date)) %>%
  tally() %>%
  filter(n == 12) %>%
  pull(ano) 

# Usa apenas as observações dos anos completos
qnat_posto_mly <- qnat_posto_mly %>%
  filter(lubridate::year(date) %in% anos_comp)

# check
#qnat_posto_mly %>%
#  filter(valid != N)

# Seleciona apenas a data e as observações de vazão 
qnat_posto_mly <- qnat_posto_mly %>%
  select(date, qnat_obs)

# check
head(qnat_posto_mly)
tail(qnat_posto_mly)
nrow(qnat_posto_mly) %% 12 
nrow(qnat_posto_mly) %/% 12
```


### Aplicação do algoritmo PSF

```{r}
#PSF:::convert_datatype(data = qnat_posto_mly["qnat_obs"])

# Retirar observações dos dois últimos anos: 2017 e 2018
(leave_out <- tail(anos_comp, n = 2))
data_train <- qnat_posto_mly %>%
  filter(!lubridate::year(date) %in% leave_out)

# Treinamento do modelo
modelo_munhoz <- psf(
  data_train[["qnat_obs"]],
  #n.ahead = 12 * length(leave_out),
  #k = 2:20,
  k = 3:20,
  w = 1:10,
  cycle = 12
)

# Realiza a previsão de vazão nos dois últimos meses (2017 e 2018)
pred_munhoz <- predict(modelo_munhoz,
                       n.ahead = 12 * length(leave_out))

# Comparação dos valores observados e previstos para os dois últimos anos
plot(
  modelo_munhoz,
  pred_munhoz
  )
```



Adicionando previsões aos dados originais para previsão.

```{r}
inds <- (nrow(data_train) + 1):(nrow(data_train) + (12 * length(leave_out)))
nrow(qnat_posto_mly) == max(inds)

qnat_posto_mly_pred <- mutate(qnat_posto_mly,
  qnat_pred = NA,
  qnat_pred = replace(qnat_pred,
    list = inds,
    values = pred_munhoz
  )
)
tail(qnat_posto_mly_pred, 12 * length(leave_out) + 1)
```


> Adicionar coluna com a previsão baseada na climatologia.

```{r}
df <- qnat_posto_mly_pred[inds,]
df_ts <- xts(df[,-1], order.by = as.Date(df[["date"]]))
forecast::autoplot(df_ts, facets = FALSE)
```


## Avaliação

```{r}
# seleciona apenas alguns índices
pos_stat_inds <- c(1:2, 4:6, 9, 17, 19:20) 
hydroGOF::gof(
  sim = df_ts$qnat_pred, 
  obs = df_ts$qnat_obs)[pos_stat_inds,]
```

Podemos avaliar a média do RMSE após dez iterações para obter uma resposta mais robusta do desempenho das predições feitas pelo PSF ao alterar, por exemplo, parâmetros como `k` e `w`.


```{r}
metricas <- NULL

for(i in 1:10)
{
  set.seed(i)
  # PSF
  psf_model <- psf(data_train[["qnat_obs"]],
                   k = 3:20,
                   w = 1:10,
                   cycle = 12)
  preds <- predict(psf_model, 
                   n.ahead = 12 * length(leave_out))
  # Erro do PSF
  metricas[i] <-  sqrt(mean((df_ts$qnat_obs- preds)^2))
}


rmse_psf <- mean(metricas)
```


