---
title: "Aplicação do algoritmo PSF a séries de vazão naturalizada"
author: "Jerônimo Acker D'Ornellas"
date: "08/04/2021"
output: html_document
---

```{r setup, include=FALSE}
#rm(list = ls())
knitr::opts_chunk$set(
  #echo = FALSE,
  comment = "#>",
  collapse = TRUE
)
```

## Objetivo

O objetivo do testePSF é realizar a aplicação do algoritmo PSF em séries hidrológicas e comparar o desempenho do algoritmo com outros métodos univariados amplamente usados para os dados da bacia hidrográfica do posto ONS de código 74.

## Pré-requisitos

Pacotes necessários:


```{r, message=FALSE}
if(!require(PSF)) remotes::install_github("neerajdhanraj/PSF")

pacotes <- c(
  "here",
  "usethis",
  "data.table",
  "HEobs",
  "PSF",
  "tidyverse",
  "lubridate",
  "fs",
  "checkmate",
  "xts",
  "hydroGOF",
  "decomposedPSF",
  "ForecastTB",
  "ModelMetrics"
)
# Carregar os pacotes
easypackages::libraries(pacotes)
```

Scripts:

```{r scripts}
source(here('R', 'load-data.R'))
source(here('R', 'utils.R'))
```

Dados:

```{r dados}
# Carrega dados-----------------------------------------------------
qnat_data <- qnat_dly_ons() %>%
  select(date, qnat, code_stn) %>%
  lhmetools::complete_dates(group = "code_stn")
glimpse(qnat_data)
# View(qnat_data)
```



## Verificação reprodutibilidade do PSF


Treinamento do modelo e as predições usando o dataset `sunspot`.

```{r}
# Dados de treinamento
train <- sunspots[1:2772]


# Test Data
teste <- sunspots[2773:2820]

# Retorna as predições do modelo 
psf_model <- function(train_data){
  model <- psf(train_data, cycle = 12)
  preds <- predict(model, n.ahead = 48)
  return(preds)
}

n = 5 # número de iterações
dif_seeds <- list() # resultados das predições usando seeds diferentes
same_seed <- list()  # resultados das predições usando mesmos seeds

for(i in 1:n){
  set.seed(i)
  dif_seeds[[i]] <- psf_model(train)
}
  
for(i in 1:n){
  set.seed(123)
  same_seed[[i]] <- psf_model(train)
}

# As predições entre as listas são as mesmas?
(match(dif_seeds,same_seed))

# As predições da lista com o mesmo seed é igual?
(length(unique(same_seed)) == 1) 
```
```{r}
PSF <- NULL
for(i in 1:5)
{
  set.seed(i)
  
  # for PSF
  psf_model <- psf(train,cycle = 12)
  a <- predict(psf_model, n.ahead = 48)

  
  ## For Error Calculations
  # Error for PSF
  PSF[i] <- sqrt(mean((teste - a)^2))

}
(PSF)
```



## Normalização dos dados no PSF

```{r}
data_norm <- (sunspots - min(sunspots))/(max(sunspots) - min(sunspots))
```


