---
title: "Aplicação do algoritmo PSF a séries de vazão naturalizada"
author: "Jerônimo Acker D'Ornellas"
date: "05/05/2021"
output: html_document
---

```{r setup, include=FALSE}
#rm(list = ls())
knitr::opts_chunk$set(
  #echo = FALSE,
  comment = "#>",
  collapse = TRUE
)
```

## Objetivo 

O objetivo do testePSF é realizar a aplicação do algoritmo PSF em séries hidrológicas e comparar o desempenho do algoritmo com outros métodos univariados amplamente usados para os dados da bacia hidrográfica do posto ONS de código 74.

## Pré-requisitos

Pacotes necessários:


```{r, message=FALSE}
if(!require(PSF)) install.packages("PSF")
if(!require(timetk)) remotes::install_github("business-science/timetk")
# tive que usar o tidyr do github
# por causa de erro no unnest()
#  Error: Input must be list of vectors
# remotes::install_github("tidyverse/tidyr")
pacotes <- c(
  "here",
  "usethis",
  "data.table",
  "HEobs",
  "PSF",
  "tidyverse",
  "lubridate",
  "fs",
  "checkmate",
  "xts",
  "hydroGOF",
  "ModelMetrics",
  "forecast",
  "timetk"
)
# Carregar os pacotes
easypackages::libraries(pacotes)
```

Scripts:

```{r}
source(here('R', 'load-data.R'))
source(here('R', 'utils.R'))
```


### Dados de vazão

Os dados importados de vazão devem ser regularmente espaçados no tempo. Esta adequação das séries diárias, se necessária, pode ser realizada com a função `complete_dates()` do pacote **`{lhmetools}`**. Assim assegura-se que todas estações possuam 1 observação por dia e sem datas faltantes.

```{r}
qnat_data <- qnat_dly_ons() %>%
  select(date, qnat, code_stn) %>%
  lhmetools::complete_dates(group = "code_stn")
glimpse(qnat_data)
```

Os dados importados precisam filtrados para o posto de interesse: posto 74 da ONS (G. B. Munhoz).

```{r}
posto <- 74
qnat_posto <- qnat_data %>% 
  dplyr::filter(code_stn == posto)
glimpse(qnat_posto)
```


Observam-se dados faltantes na série do posto 74, então selecionaremos somente os meses com pelo menos 28 observações válidas e anos completos.

```{r}
# Seleciona observações com pelo menos 28 observações válidas no mês
qnat_posto_mly <- qnat_posto %>% 
  dplyr::group_by(date = floor_date(date, "month"), code_stn) %>% 
  dplyr::summarise(
    qnat_obs = mean_wise(qnat), 
    valid = nvalid(qnat), 
    N = n(),
    .groups = "drop"
  ) %>%
  dplyr::filter(valid >= 28) 

# check
#str(qnat_posto_mly)
# qnat_posto_mly %>% 
#   lhmetools::complete_dates(group = "code_stn", time_step = # "month") %>%
#   str()
```

Para robustez da avaliação consideraremos apenas anos que atendam ao critério de disponibilidade nos 12 meses do ano e verificamos se a série é múltipla de 12 como requisito da aplicação do PSF.

```{r}
# Anos completos
anos_comp <- qnat_posto_mly %>%
  group_by(ano = lubridate::year(date)) %>%
  tally() %>%
  filter(n == 12) %>%
  pull(ano) 
# Usa apenas as observações dos anos completos
qnat_posto_mly <- qnat_posto_mly %>%
  filter(lubridate::year(date) %in% anos_comp)
# check
#qnat_posto_mly %>%
#  filter(valid != N)
# Seleciona apenas a data e as observações de vazão 
qnat_posto_mly <- qnat_posto_mly %>%
  select(date, qnat_obs)

# check
head(qnat_posto_mly)
tail(qnat_posto_mly)
stopifnot(nrow(qnat_posto_mly) %% 12 == 0)
#nrow(qnat_posto_mly) %/% 12
```


### Aplicação do algoritmo PSF

O PSF é uma técnica de previsão para séries temporais univariadas e sua premissa é de que há um padrão de sequência na série analisada. O algoritmo [apresentou](https://journal.r-project.org/archive/2017/RJ-2017-021/RJ-2017-021.pdf) um desempenho superior, baseado somente no RMSE, a modelos de séries temporais mais usados (autoregressivos e de suavização exponencial). Além disso, essa técnica de previsão possui o diferencial de usar as próprias previsões para retroalimentar a previsão para horizontes maiores. Nesse sentido, iremos verificar o desempenho desta técnica para a série hidrológica do posto 74 da ONS (G. B. Munhoz). As observações do período de 1969-2016 serão usadas para treinamento do modelo, enquanto que os dois últimos anos (2017 e 2018) serão usados para avaliar seu desempenho. 

```{r}
#PSF:::convert_datatype(data = qnat_posto_mly["qnat_obs"])
# dados de : 2017 e 2018
(leave_out <- tail(anos_comp, n = 2))
data_train <- qnat_posto_mly %>%
  filter(!lubridate::year(date) %in% leave_out)
```


O treinamento do modelo no pacote `PSF` é feito através da função `psf` que requer como entrada uma série temporal univariada em um formato numérico. Além disso, é possível especificar os parâmetros: `k`,`w` e `cycle`. O parâmetro `cycle` corresponde ao número de valores de um ciclo na série temporal e deve ser adicionado caso os dados não estejam no formato `ts` (série temporal). 

```{r}
# Os dados não estão no formato ts (série temporal)
(is.ts(data_train))
```


A técnica `PSF` pode ser descrita em duas etapas: agrupamento e previsão. Na primeira etapa o método de clustering k-means é aplicado com o intuito de agrupar e rotular as observações do conjunto de dados. Na previsão o padrão de sequência anterior ao horizonte de previsão é extraído e a sequência é buscada nos dados históricos com a previsão sendo a média de todas as observações posteriores a sequência encontrada. Os parâmetros `k` e `w`  correspondem respectivamente ao número de grupos e ao tamanho da janela usada na busca do padrão de sequência. Ambos parâmetros são bastante importantes no desempenho das previsões e podem ser especificados por uma sequência de valores. Nesse caso, a função `psf` irá automaticamente selecionar o valor ótimo da sequência.

```{r}
# Treinamento do modelo
set.seed(123)
modelo_munhoz <- psf(
  data_train[["qnat_obs"]],
  k = 3:20,
  w = 1:10,
  cycle = 12
)
```

Com o modelo treinado podemos prever para o período de teste usando: 

```{r}
# teste: previsão de vazão para 2017 e 2018
pred_munhoz <- predict(modelo_munhoz,
                       n.ahead = 12 * length(leave_out)
                       )
# Comparação dos valores observados e previstos para os dois últimos anos
plot(modelo_munhoz, pred_munhoz)
```


As previsões do PSF podem ser adicionadas aos dados originais.

```{r}
inds <- (nrow(data_train) + 1):(nrow(data_train) + (12 * length(leave_out)))
nrow(qnat_posto_mly) == max(inds)

qnat_posto_mly_pred <- mutate(qnat_posto_mly,
  qnat_pred = NA,
  qnat_pred = replace(qnat_pred,
    list = inds,
    values = pred_munhoz
  )
)
tail(qnat_posto_mly_pred, 12 * length(leave_out) + 1)
```



```{r}
df <- qnat_posto_mly_pred[inds,]
df_xts <- xts(df[,-1], order.by = as.Date(df[["date"]]))
forecast::autoplot(df_xts, facets = FALSE) + 
  ylab("Q") + 
  xlab("meses") +
  theme(
    strip.background = element_blank(), 
    strip.text = element_blank()
  )
```


## Avaliação


A avaliação do desempenho do PSF para os últimos 24 meses considera as seguintes métricas estatísticas: erro médio absoluto (MAE), raiz quadrada do erro méio (RMSE), o RMSE normalizado pelo desvio padrão da observação (NRMSE %), O viés relativo (PBIAS %), o coeficiente de Nash-Sutcliffe, coeficiente de determinação (R^2^), o coeficiente de Kling-Gupta Efficiency (KGE) e VE.

```{r}
# seleciona índices de interesse
# ctrl+alt+c
pos_stat_inds <- c(2, 4:6, 9, 17, 19:20) 

stat_eval <- hydroGOF::gof(
  sim = df_ts$qnat_pred, 
  obs = df_ts$qnat_obs)[pos_stat_inds,]
stat_eval
#names(stat_eval)
```

Como KGE combina correlação, viés de variabilidade e da média, ele será priorizado nesta avaliação. Valores de $KGE > -0.41$ indicam um desempenho melhor que a média das observações.

O PSF emprega o algoritmo de agrupamento  `kmeans` usando o método de Hartigan–Wong. Esta técnica gera resultados mais robustos ao variar aleatoriamente os valores iniciais dos centróides dos grupos.
Portanto diferentes soluções são obtidas cada vez que a função é executada. Por esta razão, foram feitas 10 iterações com diferentes sementes e a média do [KGE](https://www.rdocumentation.org/packages/hydroGOF/versions/0.4-0/topics/KGE) foi usada para obter avaliar o desempenho das predições feitas pelo PSF. Somente os parâmetros `k` (número de grupos) e `w` (tamanho da janela) foram variados.

> Como comentado no [livro](https://books.google.com/books?id=7l0sCQAAQBAJ&pg=PA163&lpg=PA163&dq=number%20of%20initial%20configurations%20kmena&source=bl&ots=n0nhiF0BwY&sig=1fBoasnqNNnZcyc1PhfhLJMSFfA&hl=en&sa=X&ved=0ahUKEwje4_O7habVAhXExFQKHSvqD60Q6AEIVDAH#v=onepage&q=number%20of%20initial%20configurations%20kmena&f=false) as iterações podem ser feitas com o parâmetro `nstart`diretamente na função `stats::kmeans()` e recomendam `nstart = 25`. A função retornará o melhor resultado. Porque ele não usou isso?

```{r}
obs_74 <- df$qnat_obs
niter <- 10
aval74_kge <- rep(NA, niter)

for (i in 1:niter) {
  # i = 1

  # PSF
  psf_model <- psf(data_train[["qnat_obs"]],
    k = 3:20,
    w = 1:10,
    cycle = 12
  )
  preds <- predict(psf_model,
    n.ahead = 12 * length(leave_out)
  )
  
  aval74_kge[i] <- KGE(
    sim = preds,
    obs = obs_74
  )
}

(KGE74_psf <- mean(aval74_kge))
```