---
title: "Aplicação do algoritmo PSF a séries de vazão naturalizada"
author: "Jerônimo Acker D'Ornellas"
date: "08/04/2021"
output: html_document
editor_options: 
  chunk_output_type: inline
---


```{r setup, include=FALSE}
#rm(list = ls())
knitr::opts_chunk$set(
  #echo = FALSE,
  comment = "#>",
  collapse = TRUE
)
```

## Objetivo 

O objetivo do testePSF é realizar a aplicação do algoritmo PSF em séries hidrológicas e comparar o desempenho do algoritmo com outros métodos univariados amplamente usados para os dados das bacia hidrográficas da ONS. 

## Pré-requisitos

Pacotes necessários:


```{r, message=FALSE}
if(!require(PSF)) install.packages("PSF")
if(!require(timetk)) remotes::install_github("business-science/timetk")
# tive que usar o tidyr do github
# por causa de erro no unnest()
#  Error: Input must be list of vectors
# remotes::install_github("tidyverse/tidyr")
pacotes <- c(
  "here",
  "usethis",
  "data.table",
  "HEobs",
  "PSF",
  "tidyverse",
  "lubridate",
  "fs",
  "checkmate",
  "xts",
  "hydroGOF",
  "ModelMetrics",
  "forecast",
  "timetk"
)
# Carregar os pacotes
easypackages::libraries(pacotes)
```

Scripts:

```{r}
source(here('R', 'load-data.R'))
source(here('R', 'utils.R'))
```


### Dados de vazão

Os dados importados de vazão devem ser regularmente espaçados no tempo. Esta adequação das séries diárias, se necessária, pode ser realizada com a função `complete_dates()` do pacote **`{lhmetools}`**. Assim assegura-se que todas estações possuam 1 observação por dia e sem datas faltantes.

```{r}
qnat_data <- qnat_dly_ons() %>%
  select(date, qnat, code_stn) %>%
  lhmetools::complete_dates(group = "code_stn")
glimpse(qnat_data)
```


Observam-se dados faltantes na série, então selecionaremos através da função `apply_cmonth` somente os meses com pelo menos 28 observações válidas. Para robustez da avaliação consideraremos apenas anos que atendam ao critério de disponibilidade nos 12 meses do ano e verificamos se a série é múltipla de 12 como requisito da aplicação do PSF através da função `apply_cyears`.


```{r}
# Média mensal das observações de vazão para todos os postos
qnat_mly <- qnat_data %>% 
  apply_cmonth(., ndays_thresh = 28) %>% 
  group_by(code_stn) %>% 
  nest() %>% 
  mutate(
    data = map(data, apply_cyears)
  )
```


O PSF é uma técnica de previsão para séries temporais univariadas e sua premissa é de que há um padrão de sequência na série analisada. O algoritmo [apresentou](https://journal.r-project.org/archive/2017/RJ-2017-021/RJ-2017-021.pdf) um desempenho superior, baseado somente na métrica RMSE, a modelos de séries temporais mais usados (autoregressivos e de suavização exponencial). Além disso, essa técnica de previsão possui o diferencial de usar as próprias previsões para retroalimentar a previsão para horizontes maiores. Iremos verificar seu desempenho para as séries hidrológicas dos postos da ONS. As observações do período de 1969-2016 serão usadas para treinamento do modelo, enquanto que os dois últimos anos (2017 e 2018) serão usados para avaliar seu desempenho.


```{r}
# Dados de treinamento (sem últimos dois anos)
train_qmly <- qnat_mly  %>% 
  mutate(data = map(data, get_traindt, yrs = 2))

# Dados para avaliação do PSF 
test_qmly <- qnat_mly %>% 
  mutate(qnat_obs = map(data,get_testdt)) %>% 
  select(code_stn,qnat_obs)
```



A função `psf_reprod` garante a reprodutibilidade dos resultados.

```{r}
# Vazão prevista 
prevs_qmly <- train_qmly %>% 
  mutate(qnat_pred = map(data,
                         ~psf_reprod(.x, n = 24, predict = TRUE)
                         )
         )

# Unindo previsões e observações de cada posto
pobs_qmly <- inner_join(
  select(prevs_qmly, -data),
  test_qmly,
  by = "code_stn"
) %>% 
  unnest(cols = -code_stn)

#groups(pobs_qmly)
```


A avaliação do desempenho do PSF para os últimos 24 meses considera as seguintes métricas estatísticas: erro médio absoluto (MAE), raiz quadrada do erro méio (RMSE), o RMSE normalizado pelo desvio padrão da observação (NRMSE %), O viés relativo (PBIAS %), o coeficiente de Nash-Sutcliffe, coeficiente de determinação (R^2^), o coeficiente de Kling-Gupta Efficiency (KGE) e VE.

```{r}
# groups(pobs_qmly)

aval_qmly <- pobs_qmly %>% # groups()
  # group_by(code_stn) %>%
  summarise(
    mKGE = KGE(sim = qnat_pred, obs = qnat_obs),
    mPBIAS = pbias(sim = qnat_pred, obs = qnat_obs),
    mNSE = NSE(sim = qnat_pred, obs = qnat_obs),
    RMSE = ModelMetrics::rmse(
      actual = qnat_obs,
      predicted = qnat_pred
    ),
    mNRMSE = nrmse(sim = qnat_pred, obs = qnat_obs)
  ) %>%
  arrange(-mKGE)

(aval_qmly)
```


```{r}
# maior que a média
kge_maiormedia <- aval_qmly %>%
  group_by(mKGE) %>%
  filter(mKGE > -0.47) 
  
# kge > 0.3
kge_maior <- aval_qmly %>%
  group_by(mKGE) %>%
  filter(mKGE > 0.3)
  
```


Como KGE combina correlação, viés de variabilidade e da média, ele será priorizado nesta avaliação. Valores de $KGE > -0.41$ indicam um desempenho melhor que a média das observações.


```{r}
metrics_df <- aval_qmly %>%
  mutate(code_stn = factor(code_stn, levels = code_stn[order(mKGE)]),
         RMSE = NULL) %>%
  #filter(mKGE >= 0.3 | mNSE >= 0.5) %>%
  pivot_longer(
    cols = -c(code_stn),
    names_to = "metric",
    values_to = "valor"
  )
aval_qmly %>%
  select(-RMSE) %>%
  filter(mKGE >= 0.3) %>%
  summarise(across(-code_stn, .fns = list(min = min), .names = "{.col}_{.fn}"))
  

metrics_df %>%
ggplot(aes(x = code_stn, y = valor)) +
  geom_col() + 
  facet_wrap(~metric, scales = "free_y", nrow = data.table::uniqueN(metrics_df$metric)) + 
  theme(axis.text.x = )
```

Visualização da melhor previsão baseado na métrica KGE.

```{r}
qnat_posto287 <- pobs_qmly %>% 
  sel_station(.,station = 287) %>% 
  select(date,qnat_obs,qnat_pred)

posto287_xts <- xts(qnat_posto287[,c("qnat_obs","qnat_pred")], 
                   order.by = as.Date(qnat_posto287[["date"]]))
forecast::autoplot(posto287_xts, facets = FALSE)+ 
  ylab("Q") + 
  xlab("meses") +
  theme(
    strip.background = element_blank(), 
    strip.text = element_blank()
  )
```


Informações dos postos(localização, nome da estação e município) estão apresentadas na variável `postos_local`.

```{r}
dropbox_link <- file.path('https://www.dropbox.com/s/d40adhw66uwueet/',
                'VazoesNaturaisONS_D_87UHEsDirceuAssis_2018.dat?dl=1')
  tmp_file <- fs::file_temp()
  download.file(
    url = dropbox_link,
    destfile = tmp_file,
    mode = "wb"
  )

postos_local <- extract_metadata(tmp_file, informative = TRUE)
```















