---
title: "PSF para diferentes horizontes de previsão"
author: "Jerônimo Acker D'Ornellas"
date: "17/01/2022"
output: html_document
---


## Pré-requisitos

Pacotes necessários:


```{r, message=FALSE}
if(!require(PSF)) install.packages("PSF")
if(!require(timetk)) remotes::install_github("business-science/timetk")
# tive que usar o tidyr do github
# por causa de erro no unnest()
#  Error: Input must be list of vectors
# remotes::install_github("tidyverse/tidyr")
pacotes <- c(
  "here",
  "usethis",
  "data.table",
  "HEobs",
  "PSF",
  "tidyverse",
  "lubridate",
  "fs",
  "checkmate",
  "xts",
  "hydroGOF",
  "ModelMetrics",
  "forecast",
  "timetk",
  "fasstr",
  "viridis"
)
# Carregar os pacotes
easypackages::libraries(pacotes)
```

Scripts:

```{r}
source(here('R', 'load-data.R'))
source(here('R', 'utils.R'))
```


### Dados de vazão

Os dados importados de vazão devem ser regularmente espaçados no tempo. Esta adequação das séries diárias, se necessária, pode ser realizada com a função `complete_dates()` do pacote **`{lhmetools}`**. Assim assegura-se que todas estações possuam 1 observação por dia e sem datas faltantes.

```{r}
qnat_data <- qnat_dly_ons() %>%
  select(date, qnat, code_stn) %>%
  lhmetools::complete_dates(group = "code_stn")
glimpse(qnat_data)
```

Os dados importados precisam filtrados para o posto de interesse: posto 74 da ONS (G. B. Munhoz).

```{r}
qnat_posto <- qnat_data %>% 
  sel_station(.,station = 74)  
glimpse(qnat_posto)
```


Observam-se dados faltantes na série do posto 74, então selecionaremos somente os meses com pelo menos 28 observações válidas e anos completos.

```{r}
qnat_posto_mly <- qnat_posto %>% 
  apply_cmonth(.,ndays_thresh = 28)
# check
#str(qnat_posto_mly)
# qnat_posto_mly %>% 
#   lhmetools::complete_dates(group = "code_stn", time_step = # "month") %>%
#   str()
```

Para robustez da avaliação consideraremos apenas anos que atendam ao critério de disponibilidade nos 12 meses do ano e verificamos se a série é múltipla de 12 como requisito da aplicação do PSF.

```{r}
# anos completos
anos_comp <- get_cyears(qnat_posto_mly)

# filtra observações com os anos completos
qnat_posto_mly <- qnat_posto_mly %>% 
  apply_cyears() %>% 
  select(date,qnat_obs)

# check
head(qnat_posto_mly)
tail(qnat_posto_mly)
stopifnot(nrow(qnat_posto_mly) %% 12 == 0)
#nrow(qnat_posto_mly) %/% 12
```

```{r}
# Previsões para 2017 usando o algoritmo PSF L1~L12 
qnatprev_lt74  <- mprev_lt(qnat_posto_mly, ini_mon = 1:12)
# Dados para comparação 
qnat_ltobs74 <- getl_mteste(qnat_posto_mly, ini_mon = 1:12)
# Modelo de média a longo prazo L1~L12
qnatlg_mean <- meanlg(qnat_posto)

# Dados observados e previsões feitas com o PSF
qnat_psf <- qnatprev_lt74 %>%
  left_join(
    .,
    qnat_ltobs74,
    by = "S"
  )


# PSF, Modelo de média a longo prazo e dados observados
qnat_models74 <- tibble(qnat_psf,
                      qnat_mean = list(qnatlg_mean))

# Métrica KGE para comparação dos resultados do modelo de média e PSF
qnat_kge74 <- qnat_models74 %>% 
  mutate(
    KGEmean = map2(
      qnat_mean,
      qnat_obs,
      ~KGE(.x$qnat_mean,.y$qnat_obs)
    ),
    KGEpsf = map2(
      qnatpsf_prev,
      qnat_obs,
      ~KGE(.x$qnatpsf_prev,.y$qnat_obs)
    )
    
  )
```

CDF das previsões e observações.

```{r}
# dat_testeobs <- qnat_models74$qnat_obs[[1]]
# dat_testepre <- qnat_models74$qnatpsf_prev[[1]]
# #p0 <- ggplot(data = dat_teste, aes(x = qnat_obs))
# Pobs <- ecdf(dat_testeobs$qnat_obs) 
# Ppred <- ecdf(dat_testepre$qnatpsf_prev)
# 
# histobs <- hist(dat_teste$qnat_obs)
# 
# 
# dat_testeobs[,2][[1]][1]
# 
# crps_sample(y = dat_testeobs[,2][[1]][1],dat_testepre[,2][[1]])
```


Ampliando a análise para os demais postos utilizando apenas a previsão para o ano de 2017 (L1 ~ L12). O ano das observações de interesse devem ser selecionadas por meio da função `getl_mteste`. As funções `meanlg` e `mprev_lt`, são responsáveis por  realizar as previsões modelo de média mensal a longo prazo e do algoritmo PSF.

```{r}
# Tratamento inicial dos dados 
qnat_mly <- qnat_data %>% 
  apply_cmonth(., ndays_thresh = 28) %>% 
  group_by(code_stn) %>% 
  nest() %>% 
  mutate(
    data = map(data, apply_cyears)
  )

# Seleção das observações 
qnat_obs <- qnat_mly %>% 
  mutate(
    data = map(data,
               ~getl_mteste(.x, ini_mon = 1:12))
  ) %>% 
  rename(qnat_obs = data)

# Dados tratados para cálculo do modelo de média mensal a longo prazo
qnatdat_mlg <- qnat_data %>% 
  group_by(code_stn) %>% 
  nest(data = c(date,qnat)) %>% 
  mutate(
    data = map(data,
               ~preprocess_mlg(.x))
  )

# Previsões usadas para o modelo de média
qnat_mean <- qnatdat_mlg %>% 
  mutate(
    mean_prev = map(data,
               ~ meanlg(.x) %>% 
                 nest(mean_prev = c(L,qnat_mean)))
  
  ) %>% 
  select(code_stn,mean_prev)

# qnatmly_psf<- qnat_mly %>% 
#   mutate(
#     data = map(data,
#                ~mprev_lt(.x,ini_mon = 1:12))
#   )
  
# saveRDS(qnatmly_psf,file = here('output', 'qnatmly_psf'))

# Carrega previsões feitas com o PSF
qnatmly_psf  <- readRDS(here("output", "qnatmly_psf"))
```


Os dados das observações e previsões devem ser agrupados para avaliação de acordo com o índice escolhido.

```{r}
# Previsões do modelo médio, PSF e observações 
qnatobs_prev <- qnat_obs %>%
  left_join(.,
    qnatmly_psf,
    by = "code_stn"
  ) %>%
  left_join(.,
    qnat_mean,
    by = "code_stn"
  ) %>%
  mutate(
    qnatobs_prev = map2(
      qnat_obs,
      data,
      ~ .x %>%
        left_join(.,
          .y,
          by = "S"
        )
    ),
    qnatobs_prev = map2(
      qnatobs_prev,
      mean_prev,
      ~ .x %>%
        cbind(.,
          .y
        ) %>% 
        select(-c(k,w))
    )
  ) %>% 
  select(code_stn,qnatobs_prev)
```



O desempenho das previsões do modelo de média mensal a longo prazo e do algoritmo PSF foi avaliado por meio do índice KGE.

```{r}
qnatobs_prevkge <- qnatobs_prev %>%
  mutate(
    KGE = map(
      qnatobs_prev,
      ~ .x %>%
        mutate(
          KGEpsf = map2(
            qnatpsf_prev,
            qnat_obs,
            ~ KGE(.x$qnatpsf_prev, .y$qnat_obs)
          ),
          KGEmean = map2(
            mean_prev,
            qnat_obs,
            ~ KGE(.x$qnat_mean, .y$qnat_obs)
          )
        ) %>% 
        select(S,KGEpsf,KGEmean)
    )
  )
```

KGE médio das previsões em cada estação usando o PSF e o modelo de média mensal a longo prazo.

```{r}
avalkge <- qnatobs_prevkge %>%
  select(code_stn, KGE) %>%
  mutate(
    KGE = map(
      KGE,
      ~ .x %>%
        select(-S) %>%
        mutate(across(everything(), ~ .x %>%
          as.numeric())) %>%
        summarise(across(where(is.numeric), mean),
          .groups = "drop"
        )
    )
  ) %>% 
  unnest(KGE) %>% 
  pivot_longer(
    cols = -c(code_stn),
    names_to = "metric",
    values_to = "valor"
  )
```

Visualização do KGE médio usando gráficos em barra. Como pode ser observado no gráfico, de maneira geral as previsões usando o algoritmo PSF foram superiores ao modelo de média a longo prazo.

```{r}
avalkge %>%
ggplot(aes(x = code_stn, y = valor)) +
  geom_col() + 
  facet_wrap(~metric, scales = "free_y", nrow = data.table::uniqueN(avalkge$metric)) + 
  theme_bw() +
  theme(axis.text.x =)
```


```{r}
# ref
#https://stackoverflow.com/questions/54746351/diverging-bar-chart-add-text-labels-adjusting-depending-on-if-it-is-negative-o

#https://stackoverflow.com/questions/64049550/overlapping-text-on-top-of-geom-bar-in-ggplot2

avalkge %>%
  ggplot(aes(x = code_stn, y = valor, fill = valor)) +
  geom_col(
    #color = code_stn,
    width = 2.5,
    position = position_dodge(width = 0.9)
  ) +
  scale_fill_viridis_c() +
  geom_text(aes(label = code_stn),
    color = "black",
    position = position_dodge(1.5),
    hjust = ifelse(avalkge$valor < 0, 1.5, -1.5),
    size = 2.3
  ) + 
  facet_wrap(~metric,
    scales = "free_y",
    nrow = data.table::uniqueN(avalkge$metric)
  ) +
  coord_flip() +
  scale_y_continuous(limits = c(-1,1)) +
  theme(axis.text.x =)
  theme_classic() 
```


Verificando o número de vezes no qual o algoritmo PSF obteve um desempenho superior em cada estação para os 12 modelos (L1 ~ L12).


```{r}
avalkge_est <- qnatobs_prevkge %>%
  select(code_stn, KGE) %>%
  mutate(
    KGE = map(
      KGE,
      ~ .x %>%
        select(-S) %>% 
        mutate(across(everything(), ~ .x %>%
          as.numeric())) %>%
        summarise(nPSF = sum(KGEpsf > KGEmean))
        
    )
  ) %>% 
  unnest(cols = c(KGE))
```

O desempenho do algoritmo PSF foi inferior ao modelo médio a longo prazo apenas para as previsões das estações 149 e 209.


```{r}
avalkge_est %>% 
  filter(nPSF < 6)
```

Avaliação da previsão de acordo com os índices da seção 2.3 do artigo "Bias adjustment and ensemble recalibration methods for seasonal 
forecasting: a comprehensive intercomparison using the C3S dataset".


```{r}
#library(VALUE)

aval_PSF <- qnatobs_prev %>% 
  mutate(
    r = map(qnatobs_prev,
            ~ .x %>% 
              mutate(
                r = map2(qnatpsf_prev,
                         qnat_obs,
                         ~cor(
                           .x$qnatpsf_prev,
                           .y$qnat_obs,
                           method = "pearson"
                         )),
                MAE =  map2(qnatpsf_prev,
                         qnat_obs,
                         ~mae(
                           .y$qnat_obs,
                           .x$qnatpsf_prev
                         ))
              ) %>% 
              select(-mean_prev))
  )
```





