---
title: "Aplicação do algoritmo PSF a séries de vazão naturalizada"
author: "Jerônimo Acker D'Ornellas"
date: "05/05/2021"
output: html_document
---

```{r setup, include=FALSE}
#rm(list = ls())
knitr::opts_chunk$set(
  #echo = FALSE,
  comment = "#>",
  collapse = TRUE
)
```

## Objetivo 

O objetivo do testePSF é realizar a aplicação do algoritmo PSF em séries hidrológicas e comparar o desempenho do algoritmo com outros métodos univariados amplamente usados para os dados da bacia hidrográfica da ONS. Neste arquivo a análise do algoritmo é feita para o  posto ONS de código 74.

## Pré-requisitos

Pacotes necessários:


```{r, message=FALSE}
if(!require(PSF)) install.packages("PSF")
if(!require(timetk)) remotes::install_github("business-science/timetk")
# tive que usar o tidyr do github
# por causa de erro no unnest()
#  Error: Input must be list of vectors
# remotes::install_github("tidyverse/tidyr")
pacotes <- c(
  "here",
  "usethis",
  "data.table",
  "HEobs",
  "PSF",
  "tidyverse",
  "lubridate",
  "fs",
  "checkmate",
  "xts",
  "hydroGOF",
  "ModelMetrics",
  "forecast",
  "timetk"
)
# Carregar os pacotes
easypackages::libraries(pacotes)
```

Scripts:

```{r}
source(here('R', 'load-data.R'))
source(here('R', 'utils.R'))
```


### Dados de vazão

Os dados importados de vazão devem ser regularmente espaçados no tempo. Esta adequação das séries diárias, se necessária, pode ser realizada com a função `complete_dates()` do pacote **`{lhmetools}`**. Assim assegura-se que todas estações possuam 1 observação por dia e sem datas faltantes.

```{r}
qnat_data <- qnat_dly_ons() %>%
  select(date, qnat, code_stn) %>%
  lhmetools::complete_dates(group = "code_stn")
glimpse(qnat_data)
```

Os dados importados precisam filtrados para o posto de interesse: posto 74 da ONS (G. B. Munhoz).

```{r}
qnat_posto <- qnat_data %>% 
  sel_station(.,station = 74)  
glimpse(qnat_posto)
```


Observam-se dados faltantes na série do posto 74, então selecionaremos somente os meses com pelo menos 28 observações válidas e anos completos.

```{r}
qnat_posto_mly <- qnat_posto %>% 
  apply_cmonth(.,ndays_thresh = 28)

# check
#str(qnat_posto_mly)
# qnat_posto_mly %>% 
#   lhmetools::complete_dates(group = "code_stn", time_step = # "month") %>%
#   str()
```

Para robustez da avaliação consideraremos apenas anos que atendam ao critério de disponibilidade nos 12 meses do ano e verificamos se a série é múltipla de 12 como requisito da aplicação do PSF.

```{r}
# anos completos
anos_comp <- get_cyears(qnat_posto_mly)

# filtra observações com os anos completos
qnat_posto_mly <- qnat_posto_mly %>% 
  apply_cyears() %>% 
  select(date,qnat_obs)

# check
head(qnat_posto_mly)
tail(qnat_posto_mly)
stopifnot(nrow(qnat_posto_mly) %% 12 == 0)
#nrow(qnat_posto_mly) %/% 12
```

### Aplicação do algoritmo PSF

O PSF é uma técnica de previsão para séries temporais univariadas e sua premissa é de que há um padrão de sequência na série analisada. O algoritmo [apresentou](https://journal.r-project.org/archive/2017/RJ-2017-021/RJ-2017-021.pdf) um desempenho superior, baseado na métrica RMSE, a modelos de séries temporais mais usados (autoregressivos e de suavização exponencial). Além disso, essa técnica possui o diferencial de usar as próprias previsões para retroalimentar a previsão para horizontes maiores. Iremos verificar o seu desempenho para a série hidrológica do posto 74 da ONS (G. B. Munhoz). As observações do período de 1969-2016 serão usadas para treinamento do modelo, enquanto que os dois últimos anos (2017 e 2018) serão usados para avaliar seu desempenho.


```{r}
# dados de treinamento (sem últimos dois anos)
train_posto_qmly <- qnat_posto_mly  %>% 
  get_traindt()
# dados de teste: 2017 e 2018
(leave_out <- tail(anos_comp, n = 2))
```

O treinamento do modelo no pacote `PSF` é feito através da função `psf` que requer como entrada uma série temporal univariada em um formato numérico. Além disso, é possível especificar os parâmetros: `k`,`w` e `cycle`. O parâmetro `cycle` corresponde ao número de valores de um ciclo na série temporal e deve ser adicionado caso os dados não estejam no formato `ts` (série temporal). 

```{r}
# Os dados não estão no formato ts (série temporal)
(is.ts(train_posto_qmly))
```


A técnica `PSF` pode ser descrita em duas etapas: agrupamento e previsão. Na primeira etapa o método de clustering k-means é aplicado com o intuito de agrupar e rotular as observações do conjunto de dados. Na previsão o padrão de sequência anterior ao horizonte de previsão é extraído e a sequência é buscada nos dados históricos com a previsão sendo a média de todas as observações posteriores a sequência encontrada. Os parâmetros `k` e `w`  correspondem respectivamente ao número de grupos e ao tamanho da janela usada na busca do padrão de sequência. Ambos parâmetros são bastante importantes no desempenho das previsões e podem ser especificados por uma sequência de números inteiros. A função `psf` irá automaticamente selecionar o valor ótimo para a  sequência.

```{r}
# Treinamento do modelo
set.seed(123)
modelo_munhoz <- psf(
  train_posto_qmly[["qnat_obs"]],
  k = 3:20,
  w = 1:10,
  cycle = 12
)
```

Com o modelo treinado podemos prever para o período de teste usando: 

```{r}
# teste: previsão de vazão para 2017 e 2018
pred_munhoz <- predict(modelo_munhoz,
                       n.ahead = 12 * length(leave_out)
                       )
# Comparação dos valores observados e previstos para os dois últimos anos
plot(modelo_munhoz, pred_munhoz)
```


As previsões do PSF podem ser adicionadas aos dados originais.

```{r}
inds <- (nrow(train_posto_qmly) + 1):(nrow(train_posto_qmly) + (12 * length(leave_out)))

nrow(qnat_posto_mly) == max(inds)

qnat_posto_mly_pred <- mutate(qnat_posto_mly,
  qnat_pred = NA,
  qnat_pred = replace(qnat_pred,
    list = inds,
    values = pred_munhoz
  )
)
tail(qnat_posto_mly_pred, 12 * length(leave_out))
```

As previsões do algoritmo PSF e os valores observados para o período de 2017-2018 podem ser visualizadas no gráfico a seguir.

```{r}
df <- qnat_posto_mly_pred[inds,]
df_xts <- xts(df[,-1], order.by = as.Date(df[["date"]]))
forecast::autoplot(df_xts, facets = FALSE) + 
  ylab("Q") + 
  xlab("meses") +
  theme(
    strip.background = element_blank(), 
    strip.text = element_blank()
  )
```


## Avaliação


A avaliação do desempenho do PSF para os últimos 24 meses considera as seguintes métricas estatísticas: erro médio absoluto (MAE), raiz quadrada do erro méio (RMSE), o RMSE normalizado pelo desvio padrão da observação (NRMSE %), O viés relativo (PBIAS %), o coeficiente de Nash-Sutcliffe, coeficiente de determinação (R^2^), o coeficiente de Kling-Gupta Efficiency (KGE) e VE.

```{r}
# seleciona índices de interesse
# ctrl+alt+c
pos_stat_inds <- c(2, 4:6, 9, 17, 19:20) 

stat_eval <- hydroGOF::gof(
  sim = df_xts$qnat_pred, 
  obs = df_xts$qnat_obs)[pos_stat_inds,]
stat_eval
#names(stat_eval)
```

Como KGE combina correlação, viés de variabilidade e da média, ele será priorizado nesta avaliação. Valores de $KGE > -0.41$ indicam um desempenho melhor que a média das observações.

O PSF emprega o algoritmo de agrupamento  `kmeans` usando o método de Hartigan–Wong. Esta técnica gera resultados mais robustos ao variar aleatoriamente os valores iniciais dos centróides dos grupos.
Portanto diferentes soluções são obtidas cada vez que a função é executada. Por esta razão, foram feitas 10 iterações com diferentes sementes e a média do [KGE](https://www.rdocumentation.org/packages/hydroGOF/versions/0.4-0/topics/KGE) foi usada para avaliar o desempenho das predições feitas pelo PSF. Somente os parâmetros `k` (número de grupos) e `w` (tamanho da janela) foram variados.

> Como comentado no [livro](https://books.google.com/books?id=7l0sCQAAQBAJ&pg=PA163&lpg=PA163&dq=number%20of%20initial%20configurations%20kmena&source=bl&ots=n0nhiF0BwY&sig=1fBoasnqNNnZcyc1PhfhLJMSFfA&hl=en&sa=X&ved=0ahUKEwje4_O7habVAhXExFQKHSvqD60Q6AEIVDAH#v=onepage&q=number%20of%20initial%20configurations%20kmena&f=false) as iterações podem ser feitas com o parâmetro `nstart`diretamente na função `stats::kmeans()` e recomendam `nstart = 25`. A função retornará o melhor resultado. Porque ele não usou isso?

```{r}
obs_74 <- df$qnat_obs
niter <- 10
aval74_kge <- rep(NA, niter)

for (i in 1:niter) {
  # i = 1

  # PSF
  psf_model <- psf(train_posto_qmly[["qnat_obs"]],
    k = 3:20,
    w = 1:10,
    cycle = 12
  )
  preds <- predict(psf_model,
    n.ahead = 12 * length(leave_out)
  )
  
  aval74_kge[i] <- KGE(
    sim = preds,
    obs = obs_74
  )
}

(KGE74_psf <- mean(aval74_kge))
```

## Validação cruzada aplicada ao posto 74


```{r}
trainqnat74_cv <- qnat_posto_mly %>% 
  select(date,qnat_obs)

resample_qnat74 <- time_series_cv(
  data = trainqnat74_cv,
  assess = "12 months",
  skip = "12 months",
  cumulative = TRUE,
  slice_limit = 45 #45 é o máximo 
)

qnat74_slices <- resample_qnat74 %>%
  tk_time_series_cv_plan() %>% 
  nest(date, qnat_obs) %>% 
  pivot_wider(names_from = .key, values_from = data)
```


```{r}
# Previsões usando um horizonte de 12 meses
cvqnat74 <- qnat74_slices %>%
  mutate(
    qnat_pred = map(
      training,
      ~ psf_reprod(.x, n = 12)
    )
  )

avalcv_74 <- cvqnat74 %>%
  select(-c("training")) %>%
  group_by(.id) %>%
  unnest() %>%
  summarise(
    KGEpred = KGE(sim = qnat_pred, obs = qnat_obs)
  )  %>% 
  mutate(.id = factor(.id, levels = .id[order(KGEpred)])) %>% 
  pivot_longer(
    cols = -c(.id),
    names_to = "metric",
    values_to = "valor"
  ) %>% 
  group_by(metric) %>% 
  summarise(
    valor = mean(valor)
  )
```





## Análise dos resultados


```{r}
z <- read.zoo(qnat_posto_mly, FUN = as.yearmon)
qnat_posto_mlyts <- as.ts(z)

qnat_posto_mly_decompose <-  decompose(qnat_posto_mlyts)
plot(qnat_posto_mly_decompose)

qnat_posto_mlyts %>% 
  Acf()  %>% 
  autoplot() %>% + labs(title = "Streamflow of ONS Station 74")

qnat_posto_mlytsb <- as_tsibble(qnat_posto_mly,index = date)

qnat_posto_mlyts %>% 
  ggseasonplot()
```




