---
title: "Aplicação do algoritmo PSF a séries de vazão naturalizada"
author: "Jerônimo Acker D'Ornellas"
date: "08/04/2021"
output: html_document
---


```{r setup, include=FALSE}
#rm(list = ls())
knitr::opts_chunk$set(
  #echo = FALSE,
  comment = "#>",
  collapse = TRUE
)
```

## Objetivo 

O objetivo do testePSF é realizar a aplicação do algoritmo PSF em séries hidrológicas e comparar o desempenho do algoritmo com outros métodos univariados amplamente usados para os dados da bacia hidrográfica do posto ONS de código 74.

## Pré-requisitos

Pacotes necessários:


```{r, message=FALSE}
if(!require(PSF)) remotes::install_github("neerajdhanraj/PSF")

pacotes <- c(
  "here",
  "usethis",
  "data.table",
  "HEobs",
  "PSF",
  "tidyverse",
  "lubridate",
  "fs",
  "checkmate",
  "xts",
  "hydroGOF",
  "decomposedPSF",
  "ForecastTB",
  "ModelMetrics"
)
# Carregar os pacotes
easypackages::libraries(pacotes)
```

Scripts:

```{r}
source(here('R', 'load-data.R'))
source(here('R', 'utils.R'))
```


### Dados de vazão

Os dados importados de vazão devem ser regularmente espaçados no tempo. Esta adequação das séries diárias, se necessária, pode ser realizada com a função `complete_dates()` do pacote **`{lhmetools}`**. Assim assegura-se que todas estações possuam 1 observação por dia e sem datas faltantes.

```{r}
qnat_data <- qnat_dly_ons() %>%
  select(date, qnat, code_stn) %>%
  lhmetools::complete_dates(group = "code_stn")
glimpse(qnat_data)
```

Os dados importados precisam filtrados para o posto de interesse: posto 74 da ONS (G. B. Munhoz).

```{r}
posto <- 74
qnat_posto <- qnat_data %>% 
  dplyr::filter(code_stn == posto)
glimpse(qnat_posto)
```


Observam-se dados faltantes na série do posto 74, então selecionaremos somente os meses com mais pelo menos 28 observações válidas e anos completos.

```{r}
# Seleciona observações com pelo menos 28 observações válidas no mês
qnat_posto_mly <- qnat_posto %>% 
  dplyr::group_by(date = floor_date(date, "month"), code_stn) %>% 
  dplyr::summarise(
    qnat_obs = mean_wise(qnat), 
    valid = nvalid(qnat), 
    N = n(),
    .groups = "drop"
  ) %>%
  dplyr::filter(valid >= 28) 

# check
#str(qnat_posto_mly)
# qnat_posto_mly %>% 
#   lhmetools::complete_dates(group = "code_stn", time_step = # "month") %>%
#   str()

# Anos completos
anos_comp <- qnat_posto_mly %>%
  group_by(ano = lubridate::year(date)) %>%
  tally() %>%
  filter(n == 12) %>%
  pull(ano) 

# Usa apenas as observações dos anos completos
qnat_posto_mly <- qnat_posto_mly %>%
  filter(lubridate::year(date) %in% anos_comp)

# check
#qnat_posto_mly %>%
#  filter(valid != N)

# Seleciona apenas a data e as observações de vazão 
qnat_posto_mly <- qnat_posto_mly %>%
  select(date, qnat_obs)

# check
head(qnat_posto_mly)
tail(qnat_posto_mly)
nrow(qnat_posto_mly) %% 12 
nrow(qnat_posto_mly) %/% 12
```


### Aplicação do algoritmo PSF

```{r}
#PSF:::convert_datatype(data = qnat_posto_mly["qnat_obs"])

# Retirar observações dos dois últimos anos: 2017 e 2018
(leave_out <- tail(anos_comp, n = 2))
data_train <- qnat_posto_mly %>%
  filter(!lubridate::year(date) %in% leave_out)

# Treinamento do modelo
set.seed(2)
modelo_munhoz <- psf(
  data_train[["qnat_obs"]],
  #n.ahead = 12 * length(leave_out),
  #k = 2:20,
  k = 3:20,
  w = 1:10,
  cycle = 12
)

# Realiza a previsão de vazão nos dois últimos meses (2017 e 2018)
pred_munhoz <- predict(modelo_munhoz,
                       n.ahead = 12 * length(leave_out))

# Comparação dos valores observados e previstos para os dois últimos anos
plot(
  modelo_munhoz,
  pred_munhoz
  )
```



Adicionando previsões aos dados originais para previsão.

```{r}
inds <- (nrow(data_train) + 1):(nrow(data_train) + (12 * length(leave_out)))
nrow(qnat_posto_mly) == max(inds)

qnat_posto_mly_pred <- mutate(qnat_posto_mly,
  qnat_pred = NA,
  qnat_pred = replace(qnat_pred,
    list = inds,
    values = pred_munhoz
  )
)
tail(qnat_posto_mly_pred, 12 * length(leave_out) + 1)
```



```{r}
df <- qnat_posto_mly_pred[inds,]
df_ts <- xts(df[,-1], order.by = as.Date(df[["date"]]))
forecast::autoplot(df_ts, facets = FALSE)
```


## Avaliação

```{r}
# seleciona apenas alguns índices
# ctrl+alt+c
pos_stat_inds <- c(1:2, 4:6, 9, 17, 19:20) 
hydroGOF::gof(
  sim = df_ts$qnat_pred, 
  obs = df_ts$qnat_obs)[pos_stat_inds,]
```

Podemos avaliar a média do [KGE](https://www.rdocumentation.org/packages/hydroGOF/versions/0.4-0/topics/KGE) após dez iterações para obter uma resposta mais robusta do desempenho das predições feitas pelo PSF ao alterar, por exemplo, parâmetros como `k` e `w`.


```{r}
obs_74 <- qnat_posto_mly_pred[inds,]$qnat_obs
metricas74 <- NULL

for(i in 1:10)
{
  # i = 1
  set.seed(i)
  # PSF
  psf_model <- psf(data_train[["qnat_obs"]],
                   k = 3:20,
                   w = 1:10,
                   cycle = 12)
  preds <- predict(psf_model, 
                   n.ahead = 12 * length(leave_out))
  # Erro do PSF
 # metricasx[i] <-  sqrt(mean((df_ts$qnat_obs- preds)^2))
  metricas74[i] <- KGE(sim = preds,
                       obs = obs_74)
}


(KGE_psf <- mean(metricas74))
```



## Aplicação do PSF a outros postos da ONS


```{r}
# Média mensal das observações de vazão para todos os postos
qnat_mly <- qnat_data %>% 
  apply_cmonth(.) %>% 
  group_by(code_stn) %>% 
  nest() %>% 
  mutate(
    data = map(data, apply_cyears)
  )

# Dados de treinamento (sem últimos dois anos)
train_qmly <- qnat_mly  %>% 
  mutate(data = map(data, get_traindt))


# Dados para avaliação do PSF 
test_qmly <- qnat_mly %>% 
  mutate(qnat_obs = map(data,get_testdt)) %>% 
  select(code_stn,qnat_obs)



# Vazão simulada
preds_qmly <- train_qmly %>% 
  mutate(qnat_pred = map(data,psf_reprod)) # PSF reprodutível

# Predições e observações
pobs_qmly <- preds_qmly %>% 
  inner_join(.,
             test_qmly,
             by = "code_stn") %>% 
  select(-data) %>% 
  unnest()


aval_qmly <- pobs_qmly %>% 
  group_by(code_stn) %>%
  summarise(mKGE = KGE(sim = qnat_pred, obs = qnat_obs),
            mPBIAS = pbias(sim = qnat_pred, obs = qnat_obs),
            mNSE = NSE(sim = qnat_pred, obs = qnat_obs),
            #RMSE = ModelMetrics::rmse(actual = qnat_obs,
                                      #predicted = qnat_pred)
            mNRMSE = nrmse(sim = qnat_pred, obs = qnat_obs)
            ) %>% 
  arrange(-mKGE)

print(aval_qmly)
```


## Ensemble PSF


```{r}
# Modelos e predições resultantes de 5 iterações para cada posto

# start_time <- Sys.time()
# esb_qmly <- train_qmly %>% 
#   mutate(
#     models = map(data,ensemble_models),
#     preds = map(data,ensemble_preds)
#   )
# end_time <- Sys.time() # Demorou 8.775542 mins

#saveRDS(ensemble_postos_all, file = here('doc', 'ensemble_all.rds'))
esb_qmly <- readRDS(here('doc', 'ensemble_all.rds'))

# Predições e observações do ensemble
pobqmly_esb <- esb_qmly %>% 
  mutate(
    mparam_qmly = map(models,get_mpar), # parâmetros k e w médios
    qnat_mpred = unlist(map(preds,get_mpred),
                        recursive = FALSE), # predições médias das iter
    qnat_mpar = map(train_data, # predições usando k e w médios
                    ~ensemble_mpar(.x,mparam_qmly))
  ) %>% 
   inner_join(.,
             test_qmly,
             by = "code_stn") %>% 
  select(qnat_obs,qnat_mpred,qnat_mpar) %>% 
  unnest() 



aval_ensemble <- pobqmly_esb %>% 
  summarise(KGE_mpred = KGE(sim = qnat_mpred, obs = qnat_obs),
            KGE_mpar = KGE(sim = qnat_mpar, obs = qnat_obs),
            mPBIAS = pbias(sim = qnat_mpred, obs = qnat_obs),
            mNRMSE = nrmse(sim = qnat_mpred, obs = qnat_obs),
            mNSE(sim = qnat_mpred, obs = qnat_obs)
  ) %>% 
  arrange(-KGE_mpred)
```

Gráfico do posto com melhor resultado


```{r}
# Gráfico 
qnat_posto287 <- pobqmly_esb %>% 
  sel_station(.,287) %>% 
  select(date,qnat_obs,qnat_mpred)# melhor KGE usando qnat_mpred

posto287_xts <- xts(qnat_posto287[,c("qnat_obs","qnat_mpred")], 
                   order.by = as.Date(qnat_posto287[["date"]]))
forecast::autoplot(posto287_xts, facets = FALSE)
```






